【裁判字號】    97,台上,187
【裁判日期】    970111
【裁判案由】    違反毒品危害防制條例
【裁判全文】
最高法院刑事判決              九十七年度台上字第一八七號
上  訴  人  台灣高等法院台南分院檢察署檢察官
被      告  甲○○
上列上訴人因被告違反毒品危害防制條例案件，不服台灣高等法
院台南分院中華民國九十六年十月十八日第二審更審判決（九十
六年度重上更(三)字第二五一號，起訴案號：台灣台南地方法院檢
察署八十八年度偵字第八一六二號），提起上訴，本院判決如下
：
    主  文
上訴駁回。
    理  由
按刑事訴訟法第三百七十七條規定，上訴於第三審法院，非以判
決違背法令為理由，不得為之。是提起第三審上訴，應以原判決
違背法令為理由，係屬法定要件。如果上訴理由狀並未依據卷內
訴訟資料，具體指摘原判決不適用何種法則或如何適用不當，或
所指摘原判決違法情事，顯與法律規定得為第三審上訴理由之違
法情形，不相適合時，均應認其上訴為違背法律上之程式，予以
駁回。本件原判決已敘明刑事訴訟法第一百六十一條第一項規定
：檢察官就被告犯罪事實，應負舉證責任，並指出證明之方法。
因此，檢察官對於起訴之犯罪事實，應負提出證據及說服之實質
舉證責任。倘其所提出之證據，不足為被告有罪之積極證明，或
其指出證明之方法，「無從說服法院以形成被告有罪之心證」，
基於無罪推定之原則，自應為被告無罪判決之諭知。本件被告甲
○○為警搜索扣得之扣押物，係因證人蔡秀瑩另案涉嫌販賣第二
級毒品案件為警查獲時所扣得，據其於警詢供稱：「（你是否知
道有誰在販賣安非他命？）我知道…甲○○…（經警方出示甲○
○口卡無訛……）。」警方查證後以「本分局員警至右地點（即
被告住處）共查察三次，發現該宅不分日夜，皆有一看即知係不
良份子之人出入，…家長不常在家，故姐弟二人時常呼朋引友聚
集，而染吸毒惡習…」為理由，向台灣台南地方法院檢察署檢察
官聲請搜索被告住處。然被告於搜索當時並不在場，嗣後始返家
，而於製作警詢筆錄時即稱扣押物為綽號「宏文」之人於二、三
月所寄放等語；而被告姊姊即證人吳佩芬則證稱該扣押物所查獲
之房間係被告在使用，至扣押物何人所有，伊並不知情，因家中
出入的人很多，是否為別人所寄放，伊並不清楚等語；是該扣押
物雖係從被告所使用的房間所搜得，惟其居住處既出入者眾，且
被告復否認為其所有，則該扣押物是否確屬被告所有，已生疑義
。被告於偵查中又辯稱：「是在我家找到，但不是我的，是『宏
文』的，我不知是海洛因」等語，然該扣押白色粉末經法務部調
查局鑑定後，該查獲之物品係屬第二級毒品甲基安非他命，非屬
第一級毒品海洛因，有該局鑑定通知書附偵查卷可稽，足見被告
就該扣押白色粉末究係屬第一級或第二級毒品並不清楚，被告辯
稱該物品非屬其所有，尚可憑信。另被告於偵查、審理中均辯稱
扣押物係他人寄放，然究係許鎮宇，或不詳姓名、年籍而綽號「
宏文」、「志宏」、「清義」之人所有等事實，供詞雖有反覆，
惟自始至終均陳稱確係他人所有；且經第一審法院向台南市警察
局第一分局函查曾否依被告供述查獲綽號「志宏」之男子，據覆
被告曾供述黃清義（已死亡）有販賣毒品，經被告與之聯絡，雙
方約定見面，未見黃清義出面，卻於附近巷口發現綽號「志宏」
之王智弘，雖經被告指為係黃清義同夥經盤查未發現任何毒品，
有該分局九十年七月十七日九０南市警一刑字第八二九八號函可
稽，而難認扣押毒品確係黃清義或王智弘所置放。且王智宏於八
十八年七月一日之警詢亦供稱：「（你因何會在警方查緝毒品交
易現場之台南市○區○○街一六二巷口處？）我的朋友黃清義下
午二十時許以其所有之行動電話0000000000打了三、
四次我的0000000000行動電話，要我至慶東街一六二
巷口等候甲○○，因黃清義說甲○○要向他買毒品，但是他覺得
有點怪怪的，要我至一六二巷口等候甲○○出現，隨後他就會帶
毒品去交易…我被警方查獲時，黃清義有駕駛UY-6498 號灰色自
小客車出現，但他看見我被警方人員查獲時，加速離開現場…甲
○○與我都有吸毒，常常與我在我家吸食」等語。是被告供述之
「志宏」或「清義」係確有其人，且該二人亦均與吸食或販賣毒
品有關，被告雖未能因之認係供出毒品來源而查獲販賣者，惟其
供述並非全然未能查證而不可信，而僅因涉及刑責，王智弘、黃
清義為避免刑責上身，自會諉責，則自難僅以未能查獲販賣者而
認被告供述不實。又扣押之安非他命包裝袋送請內政部警政署刑
事警察局鑑驗，亦未能發現有可資比對之指紋，有該局八十九年
一月二十八日刑鑑字第一二八六號鑑定通知書附卷可稽，是該扣
押之安非他命之持有者為何人，亦難認定。綜上所述，檢察官認
被告有意圖販賣而持有第二級毒品罪嫌所舉出之證據僅有在被告
所使用之房間內搜索扣得安非他命及夾鏈袋一袋四七七個、電子
秤一台及分裝工具六支為論據，然被告已否認該扣押物品為其所
有，而扣押之安非他命包裝袋送請內政部警政署刑事警察局鑑驗
亦未能發現有可資比對之指紋，且依前所述，因被告房間出入者
眾，單以在被告房間搜索扣得安非他命等物，尚難憑此遽認係被
告意圖販賣毒品而持有之，足見檢察官所提出之證據，並不足為
被告有罪之積極證明，且所指出證明之方法，亦無從說服法院以
形成被告有罪之心證，因而撤銷第一審之科刑判決，基於無罪推
定之原則，改判諭知被告無罪，已詳述其理由。從形式上觀察，
並無何違法情形存在。上訴意旨略以：扣案之安非他命及夾鏈袋
、電子秤及分裝工具均在被告房間查獲，何以非被告所有？若非
被告所有，究為何人所有？原判決僅因被告否認及有他人出入為
由，即認定非被告所有，與卷內證據資料不合，有理由矛盾之違
法；被告所稱他人所有，前後供述不符，原審未詳予審酌扣案物
何者屬何人所有，即以避免刑責上身自會諉責之詞認定非被告所
有，有證據上理由矛盾及未依論理法則之違法；扣案之安非他命
數量非小，電子秤及分裝工具均屬分裝安非他命所用，否則僅單
純持有，何須準備分裝工具及夾鏈袋？被告具有販賣意圖甚明，
原判決未加審酌亦屬違法等語。惟查原判決就判斷查扣之安非他
命或電子秤、分裝工具等物，並無證據足以認定屬被告所有，已
於判決理由欄內詳述其判斷之依據及其理由，所為論斷與卷內證
據資料相符，檢察官上訴意旨仍憑己見就原判決已說明事項，或
屬原審認事採證職權之適法行使，任意指摘為違法，自非上訴第
三審之合法理由。其上訴違背法律上之程式，應予以駁回。
據上論結，應依刑事訴訟法第三百九十五條前段，判決如主文。
中    華    民    國  九十七  年    一    月   十一   日
                      最高法院刑事第八庭
                          審判長法官  洪  清  江
                                法官  石  木  欽
                                法官  韓  金  秀
                                法官  陳  晴  教
                                法官  陳  世  雄
      本件正本證明與原本無異
                                      書  記  官
中    華    民    國  九十七  年    一    月  二十三  日
                                                      V


司法院資訊處製作；財團法人民間司法改革基金會備份。
